【裁判字號】    89,保險,9
【裁判日期】    891113
【裁判案由】    給付保險金
【裁判全文】
臺灣臺中地方法院民事判決  八十九年保險字第九號
    原      告    乙○○
    訴訟代理人    林萬生  律師
    複  代理人    丙○○      .
    被      告    新光人壽保險股份有限公司  設台北市○○○路○段六六號
    法定代理人    甲○○      住台北市○○○路○段六六號
    訴訟代理人    丁○○      住台北市○○○路○段六十六號三十七樓
右當事人間請求給付保險金事件，本院判決如左：
    主    文
原告之訴及假執行之聲請均駁回。
訴訟費用由原告負擔。
    事    實
甲、原告方面：
  一、聲明：
    （一）被告應給付原告新台幣佰柒拾捌萬零柒佰拾捌元，及自八十八年七月十五日
          起至清償日止，按年息百分之十計算之利息。
    （二）訴訟費用由被告負擔。
    （三）願供擔保請准為假執行之宣告。
  二、陳述：
    （一）、緣原告於八十六年三月十二日以原告為被保險人，向被告新光人壽保險股份有
          限公司投保「新光新防癌終身壽險」保險金額新台幣（下同）壹佰萬元，並附加
          「平安意外傷害保險」壹仟萬元、「手術醫療保險」五十萬元、「住院醫療日額
          保險甲型」日額壹仟元、「傷害住院日額保險」日額壹仟元，「意外傷害醫療保
          險（新修訂）」六萬元，「住院費用保險（新修訂）」ＨＳ─三○、「綜合保障
          附約」五十萬元，有新光人壽保險單一份足憑。又原告之妻陳冷琇於八十七年七
          月二十日以陳冷琇為被保險人向被告投保「新光新防癌終身壽險」並附加「綜合
          保障附約」（家庭保單）保險金額參拾萬元，而原告係該綜合保障附約主契約被
          保險人之配偶，即為該保障附約之被保險人。原告於八十八年五月十四日凌晨駕
          駛車牌號碼ＫＡＣ－二六三號重機車沿台中縣大安鄉○○○路由東往西行駛，於
          將行至南北八路路口時，一大卡車由後方撞及，使原告人車倒地，致原告受有左
          足腳趾五趾外傷性截斷之傷害。經路人黃志峰將原告送醫急救，由大甲光田醫院
          施行傷口清創手術與腳趾關節截斷術，自八十八年五月十四日住院，迄同年六月
          十日出院，計住院二十八天。此有台中縣警察局大甲分局道路交通事故證明書及
          光田綜合醫院大甲分院勞工保險殘廢診斷書可證。經原告依法向被告申請保險給
          付，被告僅就原告所投保之「手術醫療保險」、「住院醫療日額保險甲型」、「
          傷害住院日額保險」、「住院費用保險（新修訂）」ＨＳ─三○等保險及原告之
          妻所投保「綜合保障附約」中傷害住院醫療保險金及手術保險金部分為給付，然
          就原告所投保之「平安意外傷害保險」、「意外傷害醫療保險（新修訂）」、「
          綜合保障附約」及原告之妻所投保「綜合保障附約」中殘廢保險等四項保險金則
          拒絕給付，經原告以存證信函再次申請給付，被告仍置之不理，原告不得已乃提
          起本件訴訟。
    （二）、按傷害保險人於被保險人受意外傷害及其所致殘廢或死亡時，負給付保險金額
          之責，保險法第一百三十一條定有明文。又原告向被告所投保上述被告未給付之
          三項保險及原告之妻向被告投保之綜合保障附約中殘廢保險部分之相關規定如次
          ：
          １、新光平安意外傷害保險附約條款：保險金額一千萬元第十條：被保險人於本
              附約有效期間內遭受第三條約定的意外傷害事故，自意外傷害事故發生之日
              起一百八十日以內致成附表所列二十八項殘廢程度之一者，本公司給付「意
              外殘障保險金」，其金額按該表所列給付。第三條：本附約所稱之「意外傷
              害事故」、「醫院」係指下列規定：（１）「意外傷害事故」：係指被保險
              人於本附約有效期限內，因遭受意外傷害事故，致其身體蒙受傷害而致殘廢
              或死亡。前款所稱意外傷害事故，指非由疾病引起之外來突發事故。（２）
              「醫院」：係指登記合格的醫院。依該保險附表所示，本件乙○○所受一足
              五趾缺失，屬第四級殘廢，被告應給付保險金額百分之三十五，計應給付乙
              ○○三百五十萬元保險金（一千萬元乘百分之三十五為三百五十萬元）。
          ２、新光意外傷害醫療保險附約條款（新修訂）第九條第一項前段：被保險人於
              本附約有效期間內遭受第三條約定的意外傷害事故，自意外傷害事故發生日
              起一百八十日以內，經登記合格醫院或診所治療者，本公司就其實際醫療費
              用，超過社會保險給付部分，給付實支實付「傷害醫療保險金」。本件乙○
              ○實際支出醫療費用計一萬零二百三十八元，有繳費收據四紙足憑。
          ３、新光綜合保障附約條款：保險金額五十萬元（原告為要保人部分）（１）第
              八條第一項：被保險人於本附約有效期間內遭受第四條約定的意外傷害事故
              ，自意外傷害事故發生之日起一百八十日以內致成附表所列二十八項殘廢程
              度之一者，本公司給付「殘廢保險金」，其金額按該表所列給付。依該保險
              附表所示，本件乙○○所受一足五趾缺失，屬第四級殘廢，被告應給付保險
              金額百分之三十五，計應給付乙○○十七萬五千元保險金（五十萬元乘百分
              之三十五為十七萬五千元）。（２）第九條第一項前段：被保險人於本附約
              有效期間內遭受第四條約定的外傷害事故，自意外傷害事故發生之日起一百
              八十日以內，經醫院或診所治療者，本公司按期住院日數給付左表所列「傷
              害住院醫療保險金日額」。依該條款附表所示，被告應按住院日數，給付每
              日保險金額千分之二，故被告應給付此部分保險金二萬八千元。（五十萬元
              乘二十八乘千分之二為二萬八千元）。（３）第十條第一項：被保險人在本
              附約有效期間內，遭遇第四條約定的意外傷害事故或因疾病，經醫院醫師診
              斷並施以左列手術治療者，本公司依附約保險金額之百分率的定額給付「手
              術保險金」。依該條款附表所示，被告所受足趾多趾截斷手術，被告應給付
              保險金額百分之三，計應給付被告一萬五千元。
          ４、新光綜合保障附約條款：保險金額三十萬元（陳冷琇為要保人部分）第八條
              第一項：被保險人於本附約有效期間內遭受第四條約定的意外傷害事故，自
              意外傷害事故發生之日起一百八十日以內致成附表所列二十八項殘廢程度之
              一者，本公司給付「殘廢保險金」，其金額按該表所列給付。依該保險附表
              所示，本件乙○○所受一足五趾缺失，屬第四級殘廢，原告為該契約主契約
              被保險之人配偶，被告應給付保險金額百分之十七．五，計應給付乙○○五
              萬二千五百元保險金。
    （三）、依前開保險法及保險契約條款規定，受益人即被保險人因該車禍事故，所得向
          被告請領之金額，共計三百七十八萬零七百三十八元。依再上開新光平安意外傷
          害保險附約條款第二十一條第二項、新光意外傷害醫療保險附約條款（新修訂）
          第二十條及新光綜合保障附約條款第二十二條第四項後段均規定上開保險金之受
          益人均為被保險人本人，故原告得向被告請求上開保險金之給付。本件原告於事
          發即檢齊證件通知被告為給付，被告於八十八年六月二十九日收受通知後，未依
          法給付前述保險金，依保險法第三十四條之規定，除前述金額給付外，並加計給
          付自通知期限屆期之翌日即八十八年十月十五日起，按年息百分之十之遲延利息
          。
  三、證據：新光新防癌終身保險個人保險單影本一份（保險單號碼ＧＮＢ四三八六一，原
      告為要保人部分）、臺中縣警察局大甲分局道路交通事故證明書影本一份、光田綜合
      醫院大甲分院勞工保險殘廢診斷書影本二紙、光田綜合醫院大甲分院繳費收據四紙影
      本、新光新防癌終身保險個人保險單影本一份（保險單號碼ＧＱＢ四四二０七，陳冷
      琇為要保人部分）、戶籍謄本一份等為證，並請求訊問證人黃志峰、鄭本岡。
乙、被告方面：
  一、聲明：如主文所示，及如受不利益判決，願供擔保請准免予假執行。
  二、陳述：本件原告所提出之診斷證明書，僅能證明其受有傷害，尚無法證明受係因發生
      意外事故所致，另由其受傷之傷勢及現場未找到原告之斷肢，未有車禍肇事之相對人
      等研判，均難認原告係因外來突發事故所致之傷害，此部分應由原告負舉證責任。
  三、證據：聲請向台中縣警察局大甲分局函查原告發生交通事故情形及其調查結果，並檢
      送與本案有關資料參辦，聲請向光田醫院大甲分院調取原告於該院之急診記錄、全部
      詳細病歷、護理記錄及原告左腳之Ｘ光片，聲請向國華人壽保險公司及喬治亞人壽保
      險公司調取原告向其投保之要保書及相關資料影本，並命原告提出其全年所得證明，
      並說明是否有其他債務及欠款，及命原告親自到場。
    理    由
一、本件原告主張：原告於八十六年三月十二日以原告為被保險人，向被告新光人壽保險股
    份有限公司投保「新光新防癌終身壽險」保險金額新台幣（下同）壹佰萬元，並附加「
    平安意外傷害保險」壹仟萬元、「手術醫療保險」五十萬元、「住院醫療日額保險甲型
    」日額壹仟元、「傷害住院日額保險」日額壹仟元，「意外傷害醫療保險（新修訂）」
    六萬元，「住院費用保險（新修訂）」ＨＳ─三○、「綜合保障附約」五十萬元，又原
    告之妻陳冷琇於八十七年七月二十日以陳冷琇為被保險人向被告投保「新光新防癌終身
    壽險」並附加「綜合保障附約」（家庭保單）保險金額參拾萬元，而原告係該綜合保障
    附約主契約被保險人之配偶，即為該保障附約之被保險人。原告於八十八年五月十四日
    凌晨駕駛車牌號碼ＫＡＣ－二六三號重機車沿台中縣大安鄉○○○路由東往西行駛，於
    將行至南北八路路口時，一大卡車由後方撞及，使其人車倒地，致其受有左足腳趾五趾
    外傷性截斷之傷害。經路人黃志峰先生將原告乙○○先生送醫急救，由大甲光田醫院施
    行傷口清創手術與腳趾關節截斷術，自八十八年五月十四日住院，迄同年六月十日出院
    ，計住院二十八天，原告發生意外傷害事故，依前述保險契約被告應給付保險金，經原
    告依法向被告申請保險給付，被告僅就原告所投保之「手術醫療保險」、「住院醫療日
    額保險甲型」、「傷害住院日額保險」、「住院費用保險（新修訂）」ＨＳ─三○等保
    險及原告之妻所投保「綜合保障附約」中傷害住院醫療保險金及手術保險金部分為給付
    ，然就原告所投保之「平安意外傷害保險」、「意外傷害醫療保險（新修訂）」、「綜
    合保障附約」及原告之妻所投保「綜合保障附約」中殘廢保險等四項保險金，共計三百
    七十八萬零麗百三十八元，則拒絕給付，經原告以存證信函再次申請給付，被告仍置之
    不理，原告不得已乃提起本件訴訟等語。被告則以本件原告雖受有前述之傷害，惟由受
    傷之傷勢，及並無第三人等觀之，本件並非係意外引起，即非由疾病引起之外來突發事
    故，原告應舉證證明等語置辯。
二、按所謂意外傷害事故，依兩造所訂定之意外傷害醫療保險附約條款第三條之定義係指，
    非由疾病引起之外來突發事故，即傷害事故發生必須「非由疾病引起」，且係之「外來
    突發」事故始可，此有被告提出該契約一份附卷可參。且此為原告請求被告給付保險金
    之構成要件，應由原告負舉證責任。
三、本件原告主張，其於八十六年三月十二日以原告為被保險人，向被告投保「新光新防癌
    終身壽險」保險金額新台幣（下同）壹佰萬元，並附加「平安意外傷害保險」壹仟萬元
    、「手術醫療保險」五十萬元、「住院醫療日額保險甲型」日額壹仟元、「傷害住院日
    額保險」日額壹仟元，「意外傷害醫療保險（新修訂）」六萬元，「住院費用保險（新
    修訂）」ＨＳ─三○、「綜合保障附約」五十萬元，又原告之妻陳冷琇於八十七年七月
    二十日以陳冷琇為被保險人向被告投保「新光新防癌終身壽險」並附加「綜合保障附約
    」（家庭保單）保險金額參拾萬元，而原告係該綜合保障附約主契約被保險人之配偶，
    即為該保障附約之被保險人等情，為被告所不爭執，並有原告提出新光新防癌終身保險
    個人保險單影本一份（保險單號碼ＧＮＢ四三八六號及新光新防癌終身保險個人保險單
    影本一份（保險單號碼ＧＱＢ四四二０七號等二份保險契約影本為證，可認為原告此部
    分主張為真實。
四、原告雖另主張，其於八十八年五月十四日凌晨駕駛車牌號碼ＫＡＣ－二六三號重機車沿
    台中縣大安鄉○○○路由東往西行駛，於將行至南北八路路口時，一大卡車由後方撞及
    ，使其人車倒地，致其受有左足腳趾五趾外傷性截斷之傷害。經路人黃志峰將原告送醫
    急救，由大甲光田醫院施行傷口清創手術與腳趾關節截斷術，自八十八年五月十四日住
    院，迄同年六月十日出院，計住院二十八天。並提出台中縣警察局大甲分局道路交通事
    故證明書及光田綜合醫院大甲分院勞工保險殘廢診斷書二份為證。惟查，原告雖曾於前
    述時地因有前揭傷害，經送請台中縣光田綜合醫院救治，有前揭診斷書二份可證，並經
    本院向光田醫院調取原告前述時間受傷醫治之治療記錄及病歷影本，傷勢照片可參，惟
    此僅能證明原告曾因左足腳趾五趾外傷性截斷之傷害受傷住院救治，係「非疾病引起」
    之傷害而已；其雖另行主張前述傷害係因車禍所致，並提出臺中縣警察局大甲分局道路
    交通事故證明書影本一份為證，經本院向該警察局調取交通事故調查表及原告之筆錄，
    暨案發現場及原告機車之照片觀之，前述筆錄中亦僅原告自陳其於前述時地，被不明大
    貨車由後撞倒，致其人車倒地，昏迷不醒，到光田醫院後始醒來等語。而前揭交通事故
    調查表及照片亦顯示現場有機車後燈碎片，及原告之機車倒在路旁，機車外觀並未有明
    顯損壞，機車旁及機車輪胎上並有血跡等情形，證人即當時向警方報案之人黃志峰亦於
    本院審理中證稱，伊在前揭時地，見到原告人車倒地，有叫原告他沒有反應，就打電話
    叫救護車，並一起到醫院，救護車到時有看到醫護人員在處理傷者之腳部，好像腳盤都
    沒有了，後來醫護人員請伊到現傷找傷者之腳盤，但都找不到等語，惟查，經本院向光
    田醫院函查，原告於八十八年五月十四日至急診求治，當時除腳掌部分外，其他部位沒
    有明顯受傷，其衣亦無破損，於接受手術前，其腳掌已被截斷約二至四公分，傷口平整
    ，不可認定非車禍引起，有該醫院八十九年九月十一日函一份附卷可參，無法證明係被
    何第三人之車引起傷害，且一般車禍受傷傷口均非平整，現傷機車到地及血跡之處，範
    圍不大，雜草非茂盛，何以無法找到所截斷之約二至四公分斷腳，其衣著無破損，機車
    外觀亦無明顯之破損等情，尚難證明係在該處發生第三人引起之車禍，即尚無法證明，
    原告之受傷係在該處為外來引起之突發事故，其據以請求被告給付保險金額，即無所據
    ，應予駁回。
五、兩造其餘主張及所提證據與本院上開論斷無涉或無違，不予贅述。
六、據上論結，本件原告之訴為無理由，依民事訴訟法第七十八，判決如主文。
中        華        民        國   八十九   年     十一      月     十三      日
                                        臺灣臺中地方法院民事第三庭
~B法      官  林清鈞
右為正本，係照原本作成。
如對本判決上訴，須於判決送達後二十日內，向本院提出上訴狀，同時表明上訴理由；如已
於本判決宣示後送達前提起上訴者，應於判決送達後十日內補具上訴理由（上訴僅得以判決
適用法規顯有錯誤為理由，並按他造當事人之人數附繕本）。
中        華        民        國   八十九   年     十一      月     十三      日
~B法院書記官


司法院資訊處製作；財團法人民間司法改革基金會備份。
